臺灣橋頭地方法院民事判決　　　　　　 110年度簡上字第61號
上　訴　人　郭珉睿　
訴訟代理人　葉特　
被上訴人　　陳志雄　
當事人間請求損害賠償事件，上訴人對於民國110年3月11日本院
橋頭簡易庭110年度橋簡字第12號第一審判決提起上訴，本院民
國110年11月10日言詞辯論終結，判決如下：
    主  文
原判決關於命上訴人給付超過新臺幣陸萬貳仟捌佰陸拾玖元，及
自民國一０九年十二月十七日起至清償日止，按週年利率百分之
五計算之利息部分，及該部份假執行之宣告，暨訴訟費用之裁判
均廢棄。
上開廢棄部份，被上訴人在第一審之訴駁回。
其餘上訴駁回。
第一、二審訴訟費用，由上訴人負擔百分之三十五，餘由被上訴
人負擔。
    事實及理由
一、被上訴人經合法通知，無正當理由未於言詞辯論期日到場，
    核無民事訴訟法第386條各款所列情形，爰依上訴人之聲請
    ，由其一造辯論而為判決。
二、被上訴人起訴主張：上訴人於民國108年1月25日下午5時36
    分許，駕駛車牌號碼000-0000號自用小客車，沿高雄市仁武
    區仁心路，由南往北方向行駛至該路與仁心路199巷無號誌
    交岔路口（下稱系爭交岔路口），欲左轉時，疏未顯示方向
    燈及注意後方車輛即貿然左轉，適被上訴人騎乘其所有車牌
    號碼000-0000號普通重型機車（下稱系爭機車）沿同路行駛
    至該處，自上訴人左側進行超車，雙方因而發生碰撞後致被
    上訴人人車倒地後（下稱系爭事故），受有右前臂挫傷、右
    肩挫傷及旋轉肌韌帶拉傷、左膝挫傷擦傷、右肱骨撕裂性骨
    折等傷害（下稱系爭傷害），上訴人應負過失侵權行為賠償
    責任。被上訴人因系爭事故而有受有下列損害：醫療費新臺
    幣（下同）14,130元（高雄長庚醫院2,130元、喬安堂整復
    推拿12,000元）、3個月不能工作損失69,300元（按基本工
    資23,100元計算）、系爭機車修復費用30,800元（零件27,8
    00元、工資3,000元），另被上訴人因系爭傷害精神痛苦，
    請求精神慰撫金70,000元，上開金額共計184,230元。爰依
    民法第184條第1項前段、第193條、第195條規定，提起本件
    訴訟等語。並於原審聲明：上訴人應給付被上訴人184,230
    元，及自民事起訴狀繕本送達翌日起至清償日止，按年息百
    分之5計算之利息。
三、上訴人則以：系爭事故上訴人雖有過失，但被上訴人超車未
    保持適當間隔為肇事主因，應負百分之70之過失比例。另上
    訴人就被上訴人主張及請求之下列事項有爭執：依被上訴人
    於本件提出之高雄長庚醫院108年1月25日、109年3月27日診
    斷證明書所載（原審卷第36-37頁），108年1月25日之診斷
    證明書僅記載「右前臂挫傷」之傷害，並未記載右前臂挫傷
    以外之其他傷害（下稱系爭爭議傷害），而109年3月27日之
    診斷證明書雖記載有系爭爭議傷害，但時間已距離1年多，
    恐為其他事故所造成，上訴人否認系爭爭議傷害係本件事故
    所造成；被上訴人請求之「喬安傳統整復」整復推拿治療費
    用，非屬必要之醫療行為及費用，且為非合法醫療院所之收
    據，不得請求；系爭機車之修復費用部分，系爭機車為105
    年2月出廠，於系爭事故發生之108年1月25日已使用2年2個
    月，就系爭機車之零件費用27,800元扣除折舊後應只能請求
    5,451元，再加計工資費用3,000元後，只能請求8,451元（
    折舊後零件費用5,451元＋工資費用3,000元=8,451元）；另
    被上訴人請求之精神慰撫金過高等語置辯。並於原審聲明：
    被上訴人之訴部分駁回。
四、原審審理結果，認被上訴人之訴為一部有理由，一部無理由
    ，為被上訴人一部勝訴，一部敗訴之判決，而判決上訴人應
    給付78,586元及自109年12月17日起至清償日止，按週年利
    率5%計算之利息，並駁回被上訴人其餘之訴。上訴人就其敗
    訴部分不服，提起上訴，並於本院上訴聲明：㈠原判決不利
    於上訴人部分（命上訴人給付78,586元之本息部分）廢棄。
    ㈡上開廢棄部分，被上訴人在第一審之訴駁回。被上訴人則
    於本院聲明：駁回上訴人之上訴（被上訴人就其敗訴部分，
    未據聲明不服，已告確定）。
五、兩造不爭執事實：
（一）上訴人於民國108年1月25日下午5時36分許，駕駛車牌號
      碼000-0000號自用小客車，沿高雄市仁武區仁心路，由南
      往北方向行駛至該路與仁心路199巷無號誌交岔路口欲左
      轉時，疏未顯示方向燈及注意後方車輛即貿然左轉，適被
      上訴人騎乘其所有車牌號碼000-0000號普通重型機車（即
      系爭機車）沿同路行駛至該處，自上訴人左側進行超車，
      雙方因而發生碰撞後致被上訴人人車倒地後（下稱系爭事
      故），受有右前臂挫傷、右肩挫傷及旋轉肌韌帶拉傷、左
      膝挫傷擦傷、右肱骨撕裂性骨折等傷害（即系爭傷害）之
      上開過失傷害行為，經臺灣橋頭地方檢察署檢察官提起公
      訴後，本院刑事庭以108年度交易字第86號刑事判決，判
      處被告犯過失傷害罪，處拘役40日，如易科罰金，以新臺
      幣1,000元折算一日，業經確定在案。並有本院108年度交
      易字第86號刑事判決在卷可稽（見本院卷第41 -4 6頁）
（二）被上訴人已支出高雄長庚醫院之醫療費用為2,130元。並
      有高雄長庚醫院醫療單據元在卷可稽（見原審卷第39頁)
      。
（三）被上訴人之系爭機車為105年12月出廠，依估價單所載被
      上訴人因系爭事故受損而支出修復費用30,800元，其中工
      資費用3,000元、零件費用27,800元。並有鐙寬機車行估
      價單、公路電子閘門查詢資料在卷可稽（見原審卷第51、
      131頁）。
（五）被上訴人之每月薪資以23,100元計算。
六、本件爭點：
（一）系爭事故之發生，被上訴人是否與有過失？如有，兩造之
      過失比例為何？
（二）被上訴人得請求上訴人賠償之金額為若干？
七、系爭事故之發生，被上訴人是否與有過失？如有，兩造之過
    失比例為何？
（一）按，汽車行駛至交岔路口，左轉彎時，應距交岔路口30公
      尺前顯示車輛前後之左邊方向燈光或表示左臂平伸手掌向
      下之手勢，換入內側車道或左轉車道，行至交岔路口中心
      處左轉，並不得占用來車道搶先左轉；汽車於行經設有彎
      道、陡坡、狹橋、隧道、交岔路口標誌之路段或鐵路平交
      道、道路施工地段，不得超車；汽車超車時，應於前行車
      減速靠邊或以手勢或亮右方向燈表示允讓後，後行車始得
      超越，超越時應顯示左方向燈並於前車左側保持半公尺以
      上之間隔超過，行至安全距離後，再顯示右方向燈駛入原
      行路線，道路交通安全規則第102條第5款、第101條第1項
      第1款、第5款定有明文。
（二）經查，系爭事故係發生於系爭交岔路口，及系爭事故之發
      生之經過為上訴人未顯示方向燈貿然左轉之際，與正要加
      速從其左方超車之被上訴人系爭機車發生碰撞等情，為兩
      造所不爭執，並有刑事卷中之道路交通事故談話紀錄表、
      道路交通事故現場圖可稽（見警卷第96-104頁），足認屬
      實。依上開事故發生情形及地點，堪認被上訴人有違反道
      路交通安全規則第102條第5款規定之未顯示左邊方向燈光
      及注意後方車輛即貿然左轉之過失；上訴人則有違反道路
      交通安全規則第101條第1項第1款、第5款規定之於交岔路
      口超車及未待前車表示允讓，亦未保持適當間隔，即貿然
      超車，足認上訴人之過失情形較被上訴人為重，且本件事
      故於刑事案件審理中經送高雄市政府交通局車輛行車事故
      鑑定委員會鑑定結果亦認為被上訴人為為肇事主因，上訴
      人為肇事次因，有該委員會鑑定意見書在卷可稽（108年
      交易字第86號卷第87-88頁）。本院審酌兩造之上開過失
      情形，認本件應由被上訴人負60%之過失責任，上訴人則
      應負40%之過失責任，始為公允。
八、被上訴人得請求上訴人賠償之金額為若干？
（一）按「因故意或過失，不法侵害他人之權利者，負損害賠償
      責任。」；「汽車、機車或其他非依軌道行駛之動力車輛
      ，在使用中加損害於他人者，駕駛人應賠償因此所生之損
      害。但於防止損害之發生，已盡相當之注意者，不在此限
      。」；「不法侵害他人之身體或健康者，對於被害人因此
      喪失或減少勞動能力或增加生活上之需要時，應負損害賠
      償責任。」；「不法侵害他人之身體、健康、名譽、自由
      、信用、隱私、貞操，或不法侵害其他人格法益而情節重
      大者，被害人雖非財產上之損害，亦得請求賠償相當之金
      額。」，民法第184條第1項前段、第191條之2、第193條
      第1項、第195條第1項前段分別定有明文。經查，上訴人
      雖抗辯：被上訴人右前臂挫傷以外之其他系爭爭議傷害於
      系爭事故發生當日之診斷書並未記載，恐為其他事故所造
      成，上訴人否認云云。惟查，上訴人駕車過失肇事致被上
      訴人受有系爭傷害之事實，業據被上訴人於本件及刑事案
      件中提出高雄長庚醫院診斷證明書為證為證（原審卷第35
      -51頁、刑案警卷第9-10頁），而被上訴人於本件雖僅提
      出高雄長庚醫院108年1月25日、109年3月27日診斷證明書
      為證，惟查，其於刑事案件警卷內已另提出高雄長庚醫院
      108年1月25日、108年1月30日、108年2月15日等3份診斷
      證明書為證，而其108年1月30日、108年2月15日診斷證明
      書已載明被上訴人於系爭事故發生5天後即經該院診斷出
      受有「右肩挫傷及旋轉肌韌帶拉傷、左膝挫傷擦傷之傷害
      」，且上開2次診斷證明書之醫囑欄均載明「病患曾於108
      年1月25日至本院急診治療、於108年1月30日至本院門診
      治療」等語，另上開高雄長庚醫院109年3月27日診斷證明
      書亦認定被上訴人另受有「右肱骨撕裂性骨折」之傷害外
      ，並於醫囑欄載明「病患曾於108年1月25日至本院急診治
      療、於108年1月30日、108年2月15日至本院門診治療，受
      傷後無法負重...」等語，則依上開多份診斷證明書均已
      載明及認被上訴人之系爭爭議傷害，係因108年1月25日系
      爭事故當日至該院急診治療後之後續就醫治療等情，堪認
      系爭爭議傷害雖非在同一次急診就醫時所診斷出，但與被
      上訴人於系爭事故發生當天所受之系爭傷害應係出於同一
      原因所造成及陸續診斷出之傷害，故上訴人上開所辯，即
      不足採，故被上訴人自得依上開規定請求上訴人賠償因此
      所受之財產上及非財產上損害。
（二）茲就被上訴人請求之各項賠償金額審酌如下：
  １、醫療費用部分：
    ⑴高雄長庚醫院醫療費2,130元部分，為上訴人所不爭執，
      自屬有據，應予准許。
    ⑵喬安堂整復推拿費用12,000元部分：
      按「損害賠償之債，以有損害之發生及有責任原因之事實
      ，並二者之間，有相當因果關係為成立要件。故原告所主
      張損害賠償之債，如不合於此項成立要件者，即難謂有損
      害賠償請求權存在。」，有最高法院48年台上字第481號
      裁判要旨可參，故被害人所得請求賠償之損害，自必須以
      係治療其所受之系爭傷害所必要，且有相當因果關係者為
      限。經查，被上訴人就所請求之上開金額，並未提出醫院
      或合格醫師出具之上開費用係屬必要治療之診斷證明書，
      或其他得以證明係屬必要治療之證明，以實其說；且其所
      提出之高雄長庚醫院診斷證明書，亦均未記載有上開治療
      之記載，故此部分費用，尚難認為係屬治療系爭傷害所必
      要且有相當因果關係之費用。故其之此部分請求，與法不
      符，不應准許。
  ２、3個月不能工作損失69,300元部分：此部分已為上訴人於
      本院所不爭執，且上訴人因系爭傷害於受傷後右肩無法負
      重及工作至少3個月等情，並業據高雄長庚醫院於109年3
      月27日之診斷證明書載明，故上訴人請求69,300元（計算
      式：23,100x3=69,300）自屬有據，應予准許。
  ３、系爭機車修復費用部分：
      按「不法毀損他人之物者，被害人得請求賠償其物因毀損
      所減少之價額。」；「負損害賠償責任，除法律另有規定
      或契約另有訂定外，應回復他方損害發生前之原狀。」、
      「前項情形，債權人得請求支付回復原狀所必要之費用，
      以代回復原狀。」，民法第196條、第213條第1、3項定有
      明定。次按，請求賠償毀損所減少之價額，得以修復費用
      為估定標準，但以必要者為限，例如修理材料以新品換舊
      品，應予折舊（最高法院77年5月17日第9次民庭會議決議
      參照）。查，系爭車機車為被上訴人所有，係105年12月
      出廠，被上訴人支出修復費用30,800元，其中工資費用
      3,000元、零件費用27,800元，被上訴人已於108年4月13
      日警詢時陳明其機車多處受損，並有鐙寬機車行估價單可
      資佐證，被上訴人之此部分主張，應堪認屬實。又依上開
      說明，被上訴人請求中之零件費用27,800元部分，應予折
      舊。而依行政院所頒固定資產耐用年數表及固定資產折舊
      率之規定，機車之耐用年數為3年，依平均法每年折舊千
      分之333，並參酌營利事業所得稅查核準則第95條第6項規
      定「固定資產提列折舊採用平均法或定率遞減法者，以1
      年為計算單位，其使用未滿1年者，按實際使用之月數相
      當於全年之比例計算之，不滿1月者，以1月計」之規定。
      而系爭機車自105年12月出廠，迄至系爭事故發生之108年
      1月25日，已使用2年2月，則零件部分扣除折舊後得請求
      之修復費用應為12,742元【計算方式：殘價＝取得成本÷
      (耐用年數＋1)，即27,800÷(3+1)≒6,950（小數點以下
      四捨五入）。折舊額＝(取得成本－殘價)×1/（耐用年數
      ）×（使用年數），即(27,800－6,950)×1/3×（2+2/12
      ）≒15,058（小數點以下四捨五入）。扣除折舊後價值＝
      （新品取得成本－折舊額），即27,800－15,058＝12,742
      】；再加計無庸折舊之工資（含烤漆及板金費用）3,000
      元後，被上訴人得請求之此部分費用合計為15,742元。
  ４、精神慰撫金部分：
      按，非財產上賠償之金額是否相當，應斟酌實際加害情形
      、影響該權利是否重大、被害者與加害人之身分地位、經
      濟狀況及其他各種情形，以為核定之準據（最高法院47年
      台上字第1221號、51年台上字第223號判決要旨參照）。
      審酌被上訴人所受之系爭傷害非輕，精神痛若自非輕，被
      上訴人為高職畢業，從事防水工程工作，每月收入約23,1
      00元，名下無不動產等財產；上訴人為大學畢業，任職於
      鋼鐵工司，每月收入約28,800元，名下有股票投資6筆等
      情，業據兩造於原審審中及警詢筆錄中陳明在卷，並有兩
      造之稅務電子閘門財產所得調件明細表（卷二第179頁）
      在卷可稽等，兩造之上開身分、地位、經濟能力及被上訴
      人所受之精神痛苦程度等一切情狀，認被上訴人請求賠償
      精神慰撫金70,000元，尚屬適當，應予准許。
  ５、依上開金額計算，被上訴人得請求之金額共為157,172元
      （計算式:2130+69,300+15,742+70,000=157,172）。
（三）次按，損害之發生或擴大，被害人與有過失者，法院得減
      輕賠償金額或免除之，民法第217條第1項定有明文；又損
      害之發生或擴大，被害人與有過失者，法院對於酌減賠償
      金額至何程度抑或完全免除，雖有裁量之自由，但應斟酌
      雙方原因力之強弱與過失之輕重以定之。經查，系爭事故
      之發生，上訴人應負40 %之過失責任，被上訴人則應負60
      %之過失責任，業見前述，故本件應減輕上訴人60%之賠償
      責任，被上訴人只能請求被告賠償上開損害金額之40 %，
      始為公允。是依上開過失相抵規定，上訴人所得請求賠償
      之金額應為62,869元（計算式：157,172元x40％＝62,869
      元，小數點以下四捨五入）。
九、綜上所述，被上訴人依侵權行為法律關係提起之本件訴訟，
    於得請求上訴人給付62,869元，及自起訴狀繕本送達翌日之
    109年12月17日起至清償日止，按週年利率5%計算之利息，
    為有理由，應予准許，逾此範圍之請求，為無理由，應予駁
    回。原審判令上訴人應給付被上訴人之金額及利息，就逾上
    開應准許之62,869元本息部分，為被上訴人勝訴之判決，並
    依職權為假執行宣告，自有未洽。上訴意旨就此部分，指摘
    原判決不當，求予廢棄改判，為有理由，爰由本院將原判決
    此部分廢棄，改判如主文第2項所示；至原審就上開應予准
    許部分，為上訴人敗訴之判決，並依職權為假執行宣告，經
    核於法並無不合，上訴意旨指摘原判決此部分不當，求予廢
    棄改判，為無理由，應予駁回。
十、據上論結，本件上訴為一部有理由，一部無理由，依民事訴
    訟法第436之1第3項、第450條、第449條第1項、第79條、第
    85條第2項，判決如主文。
中    華    民    國   110    年    11    月    30    日
　
            民事第一庭  審判長法  官  朱玲瑤
　
                              法  官  張琬如
　
                              法  官  郭文通
　
以上正本係照原本作成。
本判決不得上訴。
中    華    民    國   110    年    11    月    30    日
                              書記官  林香如